最高法院民事判決　　　　　　　　　　　　　　　九十一年度台上字第一七三一號
　　上　訴　人　軟盟股份有限公司
　　法定代理人　陳大昕
　　訴訟代理人　廖國昌律師
　　被 上訴 人　大眾電腦股份有限公司
　　法定代理人　簡明仁
　　訴訟代理人　徐玉蘭律師
右當事人間請求給付買賣價金事件，上訴人對於中華民國九十一年五月二十八日臺灣
高等法院第二審更審判決（九十年度上更(二)字第二三七號），提起上訴，本院判決如
左：
    主  文
上訴駁回。
第三審訴訟費用由上訴人負擔。
    理  由
本件上訴人法定代理人於民國九十年十一月三日變更為陳大昕，有公司變更登記表影
本為憑，惟上訴人於原審委任律師為其訴訟代理人，並受有特別代理權，是其訴訟程
序停止原因應認係在上訴第三審後，茲據陳大昕聲明承受訴訟，核無不合，合先明
。
次查，上訴人主張：被上訴人於八十四年四月二十九日，標得訴外人財政部關稅總局
（下稱關稅總局）之公文製作及公文交換系統軟、硬體設備採購案，被上訴人於得標
後分別將公文製作軟體轉向伊採購，公文交換軟體則向訴外人金氏電腦股份有限公司
（下稱金氏公司）採購，被上訴人並向伊購買附屬印表機等硬體。嗣伊依約將貨品送
交被上訴人所指定之關稅總局簽收，並於八十四年十二月二十三日檢測合格，准以驗
收，被上訴人依約即應給付伊公文製作系統軟體及硬體附屬印表機之價金。詎屢經催
討，均置之不理等情。爰依買賣及承攬契約之法律關係，求為命被上訴人給付新台幣
（下同）二百三十五萬九千九百九十七元，及加計法定遲延利息之判決（上訴人於第
一審原本於買賣關係，請求被上訴人給付二百三十五萬九千九百九十七元本息，嗣於
原審更一審審理中，追加依給付承攬報酬之法律關係為競合主張）。
被上訴人則以：本件標購案，雖由伊出名，但軟體工作均交由上訴人及金氏公司承攬
，三方面之合作類似合夥關係，絕非買賣。上訴人係公文製作軟體之協力承攬人，上
訴人交付之工作物必需全部經關稅總局驗收後，關稅總局始允給付報酬，伊方能轉付
予上訴人。兩造間係約定以驗收合格為付款之停止條件，因關稅總局預算作業關係，
擬先辦理結案，方由兩造在內之廠商同意就未能驗收合格而須改善之項目，立切結書
同意改善。經伊再三催告，上訴人皆未能改善，致伊遭關稅總局解除契約，並沒入伊
所繳納之保證金，上訴人所給付之公文製作系統軟體驗收既不合格，伊自無給付價金
或承攬報酬之義務等語。資為抗辯。
原審審理結果，以：查，本件上訴人主張事實，業據其提出訂貨通知單等件為證，且
為被上訴人所不爭執，應堪信為真實。經查，被上訴人與關稅總局所簽訂之合約雖使
用「採購」字樣，然依該合約書第十三條及附件中關於軟體供應商應履行之義務內容
觀之，上訴人須依關稅總局之定作完成公文軟、硬體設備之工作，此有被上訴人提出
之採購合約書可稽。被上訴人於得標後，再將公文製作軟體及印表機硬體設備工作分
包予上訴人，此為兩造所不爭，而本件被上訴人向上訴人出具之訂貨通知單記載其付
款之方式為附有「驗收合格付現」之停止條件，顯然重在一定工作之完成，是以被上
訴人所洽訂之軟體，須符合關稅總局之需求，重在一定工作之完成，應係承攬關係，
並非買賣一般巿售套裝軟體交付即可，故非買賣關係。次查，上訴人主張，伊已依約
將貨品送交被上訴人所指定之關稅總局簽收，並於八十四年十二月二十八、二十九、
三十日經關稅總局檢測合格，准予驗收，關稅總局已使用其軟體製作公文云云，固據
其提出驗收紀錄、切結書、關稅總局需求規格改善紀錄為證，然為被上訴人所否認。
且依關稅總局九十年十二月十二日台總局總字第九○一○七七六○號函（下稱九十年
十二月十二日函）第貳點第五項之爭點，已說明「係以測試之目的使用，惟該系統於
測試期間並不穩定，時好時壞、又時有當機情事發生，因此並不表示該系統業經本總
局驗收合格」。足證上訴人以關稅總局已使用其軟體製作公文，遂認已經關稅總局驗
收合格，並非可採。又公文製作軟體第一、二次驗收均不合格，為兩造所不爭執，第
三次八十四年十二月二十八、二十九、三十日之驗收，上訴人雖據驗收紀錄主張軟體
已經關稅總局驗收合格，然此次驗收實未達標準，業據證人即關稅總局之文書科長楊
德容結證屬實。又上訴人提出公文製作軟體目的碼程式檔案總表及統計表，暨舉關稅
總局八十五年三月十九日之驗收紀錄，證明八十五年三月十三日前已完成所有應改善
事項云云。惟查該驗收紀錄與被上訴人之公文製作軟體無涉。故上訴人以基隆關稅局
之驗收紀錄證明製作軟體已完成修改驗收，顯不足取。復查，由關稅總局前函第貳點
第二、三、四項之爭點說明，可知公文製作、交換軟體於八十四年十二月二十八、二
十九日經關稅總局同意辦理有條件之驗收後，被上訴人及上訴人、金氏公司均知悉應
依關稅總局使用單位之需求，排定該二軟體第三次驗收不合格之應改善項目交關稅總
局核定，並於三個月內完成改善再進行驗收，惟上訴人因未能於八十五年六月三十日
催告期限前依約完成改善補正，本件採購合約已於八十五年七月一日經關稅總局解除
，並沒入被上訴人之履約保證金等情，亦有被上訴人提出關稅總局八十五年七月二十
三日台總局總字第八五一○六三八○號函為證，堪認真實。準此，八十四年十二月二
十八日、二十九日第三次驗收不合格時，關稅總局已通知上訴人限期改善，並經上訴
人切結保證於一定期間完成改善，自毋庸被上訴人再行通知，顯無視為承認瑕疵之問
題。是上訴人主張，被上訴人承攬之公文製作系統軟體業經關稅總局驗收合格，兩造
約定驗收合格時付款之條件已成就云云，並非可採。且依關稅總局二次驗收紀錄所載
，更足證上訴人交付之操作手冊確實不符關稅總局要求，軟體書面設計文件更屬付之
闕如，故上訴人確實未提出經修改過之軟體之操作方式及書面設計文件予關稅總局。
上訴人違約之事實，亦堪認定。再上訴人經關稅總局及被上訴人多次催促，上訴人始
終拖延未予提出。是本件標案並無追加軟體項目之情事，上訴人改善紀錄切結改善之
事項，均係上訴人承攬該軟體工作所必須完成者。上訴人指為係合約以外追加部分云
云，要非可採。又關稅總局於九十年十二月十二日函第肆點第二項爭點說明亦陳述「
基於合約及系統之完整性，本案如有公文製作、交換軟體、硬體任一方無法通過驗收
，即視同全案驗收不合格，本總局得予解約」。本案因上訴人及金氏公司之公文製作
、交換軟體未能驗收合格，而致關稅總局解除全案合約，包括硬體部分，足證本標案
軟、硬體之給付確係不可分，且軟硬體合約既因軟體部分未於切結之三個月期限內驗
收通過，而遭解除契約，兩造約定驗收合格時付款之條件即未成就，上訴人自不得請
求被上訴人僅就硬體部分之價金為給付。另上訴人主張，被上訴人向上訴人承購之印
表機、紙張、碳粉等計一百三十二萬元部分，上訴人已交付由關稅總局消耗使用完畢
云云，非但為被上訴人所否認，且上訴人亦未舉證以實其說，亦非有據。惟本標案既
因上訴人之軟體遲未能符合關稅總局要求，而持續進行多次驗收，然軟、硬體既被視
為一體，關稅總局乃係全部解約，則兩造約定之付款之條件未成就。上訴人自不得請
求被上訴人給付印表機、紙張、碳粉等之價金。從而，上訴人本於買賣、承攬之法律
關係，請求被上訴人給付價金二百三十五萬九千九百九十七元本息，即非正當，不應
准許云云。為其心證所由得，並說明兩造其餘攻擊、防禦方法不予審酌之理由，爰將
第一審所為被上訴人敗訴之判決予以廢棄，改判駁回上訴人之訴，並駁回上訴人追加
之訴，於法核無違誤。末查，八十四年十二月二十八日、二十九日第三次驗收不合格
時，關稅總局已通知上訴人限期改善，並經上訴人切結保證於一定期間完成改善，自
毋庸被上訴人再行通知，顯無視為承認瑕疵之問題等情，為原審所合法確定之事實，
則原審所認公文製作軟體部分性質為承攬關係，無適用民法第三百五十六條乙節，不
足於影響判斷之結果。上訴論旨，就原審取捨證據、認定事實暨解釋契約之職權行使
，指摘原判決違背法令，求予廢棄，非有理由。
據上論結，本件上訴為無理由。依民事訴訟法第四百八十一條、第四百四十九條第一
項、第七十八條，判決如主文。
中      華      民      國    九十一    年      八      月    二十九    日
                              最高法院民事第五庭
                                  審判長法官  朱  錦  娟
                                        法官  顏  南  全
                                        法官  蘇  達  志
                                        法官  許  澍  林
                                        法官  葉  勝  利
      右正本證明與原本無異
                                              書  記  官
中      華      民      國    九十一    年      九      月      九      日
